【裁判字號】    98,交簡上,21
【裁判日期】    980505
【裁判案由】    公共危險
【裁判全文】
臺灣彰化地方法院刑事判決            98年度交簡上字第21號
上  訴  人  臺灣彰化地方法院檢察署檢察官
被      告  甲○○
上列上訴人因被告公共危險案件，不服本院九十八年度交簡字第
三四五號中華民國九十八年三月五日第一審簡易判決（原聲請簡
易判決處刑案號：九十八年度速偵字第一七二號），本院管轄第
二審合議庭判決如下︰
    主  文
原判決撤銷。
甲○○服用酒類，不能安全駕駛動力交通工具而駕駛，處拘役伍
拾日，如易科罰金，以新台幣壹仟元折算壹日。緩刑貳年，並應
向公庫支付新臺幣伍萬元。
    事  實
一、甲○○明知服用酒類或其他相類之物過量，不能安全駕駛動
    力交通工具者，不得駕駛動力交通工具，竟於民國九十八年
    二月四日晚上七時許，在彰化縣員林鎮新天地餐廳與友人飲
    用啤酒二瓶後，已達不能安全駕駛動力交通工具之程度，仍
    於翌日凌晨零時許，駕駛車牌號碼九六八八─ＮＥ號自用小
    客車，欲返回彰化縣芳苑鄉居所，於同日凌晨零時五十三分
    許，駛至台七十六線公路西向二二點一公里處（彰化縣埔心
    鄉境內）時，為警臨檢盤查，並隨即測試其呼氣所含酒精濃
    度為每公升０點六六毫克，已達不能安全駕駛動力交通工具
    之程度，因而查悉上情。
二、案經內政部警政署國道公路警察局第三警察隊報請台灣彰化
    地方法院檢察署檢察官偵查後聲請簡易判決處刑。
    理  由
一、按道路交通安全規則第一百十四條第二款規定，汽車駕駛人
    飲酒後吐氣所含酒精成份（即濃度）超過每公升零點二五毫
    克以上者，不得駕車，即是基於酒精對人體中樞神經系統有
    麻醉作用，為維護安全駕駛，而為之禁止規定。又按刑法第
    一百八十五條之三所稱服用酒類或其他相類之物，不能安全
    駕駛動力交通工具之公共危險條款，則屬抽象危險犯之規定
    ，此種抽象危險犯係伴隨飲酒過量駕車之行為而當然成立。
    換言之，只需客觀上有此種行為出現，危險即視為存在，是
    否果真肇事，並不影響公共危險罪責之成立，然如確實因之
    駕車肇事，其刑責之明顯性，自更不待言。又參考德國、美
    國之認定標準，對於酒精濃度呼氣已達每公升零點五五毫克
    或血液濃度達百分之零點一一以上，肇事率為一般正常人之
    十倍，認為已達「不能安全駕駛」之標準；至於上揭數值以
    下之行為，如輔以其他客觀事實得作為「不能安全駕駛」之
    判斷，亦認為應依刑法第一百八十五條之三之規定移送，法
    務部八十八年五月十八日法八八檢字第００一六六九號函亦
    採斯旨。
二、上揭犯罪事實，業據被告甲○○坦承不諱，核與被害人鄭偉
    文指述甚詳，並有當事人酒精測定紀錄表、刑法第一百八十
    五條之三案件測試觀察紀錄表、汽車駕駛人酒後生理協調平
    衡檢測紀錄表各一份等在卷可稽。而被告明知服用酒類過量
    ，不能安全駕駛動力交通工具者，不得駕駛動力交通工具，
    竟於已有醉意不能安全駕駛動力交通工具之情形下駕駛自用
    小客車，且被告為警查獲後於酒精測試或訊問過程有眼神呆
    滯、顯出疲態及臉色潮紅、滿身酒氣等情事，又被告於同心
    圓之檢測項目中，其所繪之同心圓部分亦甚不平順並有靠近
    內、外同心圓之情形，此有刑法第一百八十五條之三案件測
    試觀察紀錄表及汽車駕駛人酒後生理協調平衡檢測紀錄表各
    一份在卷可稽，又被告經警方進行呼氣酒精濃度檢驗，其呼
    氣酒精濃度復已達每公升０‧六六毫克，此有當事人酒精測
    定紀錄表一紙附卷可稽，綜上以觀，足認被告安全駕駛之能
    力，已深受酒精之影響，是以被告服用酒類不能安全駕駛動
    力交通工具而駕駛之犯行事證已臻明確，洵堪認定，應予依
    法論科。
三、本件被告於飲酒後吐氣酒精濃度高達每公升０‧六六毫克，
    不能安全駕駛交通工具之際，仍執意駕駛自小客車在台七十
    六線行駛，核其所為，係犯刑法第一百八十五條之三服用酒
    類不能安全駕駛動力交通工具而駕駛罪。
四、按量刑之輕重係屬事實審法院得依職權自由裁量之事項，茍
    已斟酌刑法第五十七條各款所列情狀而未逾法定刑度，即不
    得遽指為違法。且在同一犯罪事實與情節，如別無其他加重
    或減輕之原因，下級審法院量定之刑，亦無過重或失輕之不
    當情形，則上級審法院對下級審法院之職權行使，原則上應
    予尊重（最高法院八十五年度台上字第二四四六號判決參照
    ）。本件原審判決於判決理由中已敘明審酌被告酒後呼氣所
    含酒精濃度高達每公升０．六六毫克，顯然不能安全駕駛仍
    駕車行駛，危害行車安全及於犯後坦承犯行，態度良好等一
    切情狀，量處拘役五十日。復審酌被告前未曾因故意犯罪受
    有期徒刑以上刑之宣告，有臺灣高等法院被告前案紀錄表及
    臺灣彰化地方法院檢察署刑案資料查註紀錄表各一紙附卷可
    稽，其經此次懲處後當知警惕，應無再犯之虞，而認被告所
    受宣告之刑，以暫不執行為適當，併予宣告緩刑二年，以勵
    自新。本院認為原審判決就其量刑之理由，顯已斟酌刑法第
    五十七條各款所列情狀而未逾法定刑度，自不得遽指為違法
    ；參酌公共危險罪之法定刑度，則原審判決之量刑尚無過輕
    情形，本院認為亦無不當之處，惟因被告漠視一般往來之公
    眾及駕駛人之用路安全，且政府各相關機關業就酒醉駕車之
    危害性以學校教育、媒體傳播等方式一再宣導，為時甚久，
    被告應對於該項誡命知之甚詳，猶不知警惕，竟仍不顧公眾
    之安危，於酒後貿然駕駛自用小客車，危及公眾往來之安全
    甚鉅，是於緩刑宣告同時，認有命被告向公庫支付一定金額
    之必要。
五、次按第一審判決論處上訴人罪刑並諭知緩刑，其緩刑宣告，
    並未依刑法第七十四條第二項第四款規定，命上訴人向公庫
    支付一定之金額。上訴審倘認原判決未依該規定，命上訴人
    向公庫支付一定之金額為不當，則應撤銷原判決，另行自為
    判決，始為適法，最高法院九十六年度台上字第四０二二號
    判決可資參照。是以原判決以被告飲酒後不能安全駕駛動力
    交通工具而駕駛，量處被告拘役五十日，並諭知緩刑二年，
    惟未依刑法第七十四條第二項之規定為附條件之緩刑，尚有
    未洽，上訴人據為上訴請求撤銷改判，非無理由，自應將原
    審判決撤銷改判。爰審酌被告之呼吸吐氣酒精濃度測試值高
    達每公升０‧六六毫克，仍駕車在台七十六線上行駛，顯見
    被告忽略其他用路權人之生命、身體健康安全，更忽視其如
    肇事後不僅本身須受刑事追訴處罰，並可能造成一個或數個
    家庭之破碎，徒增國家、社會資源之浪費，惡性非輕，而酒
    精成分對人之意識能力具有不良影響，超量飲酒後會導致對
    週遭事務之辨識及反應能力較平常狀況薄弱，被告服用酒類
    達注意力、反應力、平衡感、操控力、穩定性、駕駛能力均
    降低、顯然不能安全駕駛之程度，仍駕駛動力交通工具自用
    小客車，對一般往來之人車均生高度危險性等一切情狀，量
    處如主文第二項所示之刑，並諭知易科罰金之折算標準，以
    示懲儆。又被告前未曾因故意犯罪受有期徒刑以上刑之宣告
    ，有臺灣高等法院被告前案紀錄表及臺灣彰化地方法院檢察
    署刑案資料查註紀錄表各一紙附卷可稽，其經此次懲處後當
    知警惕，應無再犯之虞，而認被告所受宣告之刑，以暫不執
    行為適當，併予宣告緩刑二年，又因被告漠視一般往來之公
    眾及駕駛人之用路安全，且政府各相關機關業就酒醉駕車之
    危害性以學校教育、媒體傳播等方式一再宣導，為時甚久，
    被告應對於該項誡命知之甚詳，猶不知警惕，竟仍不顧公眾
    之安危，於酒後貿然駕駛自用小客車，危及公眾往來之安全
    甚鉅，是於緩刑宣告同時，認有命被告向公庫支付一定金額
    之必要，並依現行刑法第七十四條第二項第四款規定，併宣
    告被告應向公庫支付新台幣五萬元，以勵自新。
據上論斷，應依刑事訴訟法第四百五十五條之一第一項、第三項
、第四百五十一條之一第四項、第三百六十九條第一項前段、第
三百六十四條、第二百九十九條第一項前段，刑法第一百八十五
條之三、第四十一條第一項前段、第七十四條第一項第一款、第
二項第四款，刑法施行法第一條之一，判決如主文。
本案經檢察官陳茂榮到庭執行職務。
中    華    民    國    98    年    5     月    5     日
                  臺灣彰化地方法院刑事第二庭
                                  審判長法官   石馨文
                                  法      官   陳秋錦
                                  法      官   尚安雅
以上正本證明與原本無異。
本件不得上訴。
中    華    民    國    98    年     5    月     6    日
                                  書  記  官   洪年慶


司法院資訊處製作；財團法人民間司法改革基金會備份。
